【裁判字號】    95,破抗,8
【裁判日期】    950626
【裁判案由】    宣告破產
【裁判全文】
臺灣高等法院高雄分院民事裁定           95年度破抗字第8號
抗  告  人  甲○○
上列抗告人因聲請宣告破產事件，對於民國95年5 月24日臺灣高
雄地方法院95年度破字第44號所為駁回聲請之裁定提起抗告，本
院裁定如下：
    主  文
抗告駁回。
抗告程序費用由抗告人負擔。
    理  由
一、抗告意旨略以：抗告人家境困苦，為高雄市低收入戶，配偶
    王裕榮為極重度殘障人士，抗告人尚有一年幼子女需扶養，
    且抗告人共積欠中國信託商業銀行等9 家銀行之債務共新臺
    幣（下同）182 萬餘元，惟抗告人每月薪資所得僅2 萬餘元
    ，不足以支付上開債務每月需支付之本息7 萬9 千餘元，故
    抗告人之財產總額顯然不足清償債務。而抗告人確有22 萬
    元之現金存款可構成破產財團，於原審時因擔心該存款遭債
    權人查封方提領出而挪於他處，原裁定認抗告人並無該筆存
    款，實有違誤。是抗告人已無償債能力，且明顯不能清償債
    務，依破產法第1 條第1 項及第2 項之規定，自應宣告破產
    ，並有宣告破產之實益。詎原審竟駁回抗告人之聲請，為有
    不當，爰求予廢棄原裁定云云。
二、按破產管理人之報酬為財團費用；破產人及其家屬之必要生
    活費，視為財團費用。財團費用及財團債務，應先於破產債
    權，隨時由破產人依破產法之規定清償之。破產宣告後，如
    破產財團之財產不敷清償財團費用及財團債務時，法院因破
    產管理人之聲請，應以裁定宣告破產終止，破產法第95條第
    1 項第3 款、同條第2 項、第97條、第148 條分別定有明文
    。又破產法第57條規定，債務人不能清償債務者，固得宣告
    破產，然依上開破產法第148 條規定之旨趣，如債務人之財
    產不敷清償破產財團費用及財團債務時，即應認無宣告破產
    之實益，最高法院86年度台抗字第479 號裁定可資參照。是
    以破產程序，乃債務人無力對全體債權人清償債務時，由法
    院介入，強制將債務人之全部財產依一定程序為變價及分配
    ，使全體債權人得以公平受償之程序。故債務人之財產如可
    預見不敷清償破產財團費用及財團債務，致使多數債權人之
    普通債權無法獲得公平滿足，即無宣告破產之實益，而如仍
    進行破產程序，顯與破產制度之本旨及目的有違，即不應准
    許。
三、經查，抗告人共積欠9 家銀行之債務共182 萬7154元，且其
    名下並無不動產等情，為抗告人所自承，並據抗告人提出銀
    行債務明細表一紙可稽（原審卷第11頁），復經原審調取抗
    告人94年度之稅務電子閘門財產所得調件明細表在卷（原審
    卷第77- 78頁），經本院查核屬實。另抗告人確有積欠銀行
    債務之事實，並據復華商業銀行股份有限公司等7 家銀行陳
    報其債權屬實，此有各該銀行之債權陳報狀可資參照（原審
    卷第52-76 頁）。而抗告人於94年度之總所得為40萬1095元
    ，其另有汽車一部，投資5 萬元；且抗告人目前任職於日月
    光半導體製造股份有限公司，擔任製造儲備組長。每月薪資
    約2 萬餘元等事實，並有上開抗告人之稅務電子閘門財產所
    得調件明細表、服務證明書及中國國際商業銀行楠梓分行客
    戶歷史檔交易明細查詢表分別在卷可稽（原審卷第37-38 頁
    ）。則抗告人主張其資產及所得顯已不能清償其債務，依法
    即有破產之原因等情，雖堪以採信。
四、惟查，抗告人為低收入戶，其配偶王裕榮為極重度殘障人士
    ，無法自理生活，且抗告人尚有一年幼子女王昱婷（民國91
    年1 月1 日出生）需扶養之事實，有王裕榮之殘障手冊及抗
    告人全戶之戶籍謄本一份可稽（原審卷第6-7 頁、第9 頁）
    。則以94年度所得稅扶養親屬免稅額每人為7 萬4000元計算
    其必要生活費，抗告人每年至少即需支出必要生活費22萬
    2000 元 （74,000×3 ＝222,000） ，而本件如宣告抗告人
    破產，抗告人尚須支付破產管理人之報酬，按破產管理人之
    報酬如以最低之基本工資計算，每年至少亦須支出19萬80元
    （15,840×12＝190,080） 。從而，本件如宣告抗告人破產
    ，參照破產法第95條1 項第3 款及同條第2 項之規定，抗告
    人每年應支出之財團費用至少即高達41萬2080元（22,2000
    ＋190,080 ＝412,080） ，已遠逾抗告人目前之收入即每月
    2 萬餘元。雖抗告人主張其在大眾商業銀行右昌分行（下稱
    大眾銀行）第000000000000號帳戶內，尚有現金22萬元之存
    款，然經原審函詢該銀行得知抗告人於95年4 月28日固有存
    入22萬元入上開帳戶，惟業經抗告人於95年5 月11日、12日
    共分6 次提領18萬元，目前該帳戶僅剩4 萬147 元之事實，
    此有大眾銀行95年5 月16日右昌發字第97號函附之交易查
    詢清單在卷可資參照（原審卷第31-32 頁）。雖抗告人於本
    院再次提出其郵局存摺以證明其存摺內確有22萬1060元之事
    實（本院卷第5 頁），惟抗告人上開之郵局帳戶，其原僅有
    存款60元，抗告人係於95年6 月1 日、2 日分別存入1 萬
    5000 元 及20萬6000元，其存款方有22萬1060元之事實，此
    有該存摺之存簿紀錄可稽，而抗告人係於95年6 月5 日提起
    本件抗告之事實，亦有其抗告狀可資參佐，則抗告人上開於
    95年6 月1 日、2 日分別存入1 萬5000元及20萬6000元款項
    之行為，是否為臨訟所為，已有可疑，尚難證明該款項即係
    抗告人所有。縱認該22萬餘元確為抗告人所有，惟抗告人每
    年應支出之財團費用至少即高達41萬2080元，如上所述，而
    依「各級法院辦案期限實施要點」第2 點第2 項之規定，破
    產事件之辦案期限為2 年，則抗告人在破產期間應支付之財
    團費用至少即高達82萬4160元（412,080 ×2 ＝824,160）
    ，亦已遠逾於上開22萬餘元之款項。綜上，抗告人之財產於
    扣除上開破產管理人之報酬及生活費用後，已無餘額可供構
    成破產財團，自無法清償破產債權，揆諸上開破產法第148
    條規定之旨趣及最高法院86年度台抗字第479 號裁定意旨，
    本件抗告人聲請宣告破產即無實益，不應准許。抗告意旨仍
    執前詞，指摘原裁定不當，求予廢棄，並無理由，應予駁回
    。
據上論結，本件抗告為無理由，應依破產法第5 條，民事訴訟法
第495 條之1 第1 項、第449 條第1 項、第78條，裁定如主文。
中    華    民    國    95    年    6     月    26    日
                              民事第三庭
                                  審判長法官     張國彬
                                  法      官     吳登輝
                                  法      官     楊富強
以上正本證明與原本無異。
如不服本裁定應於送達後10日內向本院提出再抗告狀 (並按他造
當事人之人數附繕本)， 並繳納再抗告費新臺幣1,000 元。再為
抗告應以適用法規顯有錯誤為理由，並經本院之許可，該許可以
原裁定所涉及之法律見解具有原則上之重要性者為限，並委任律
師為代理人。
中    華    民    國    95    年    6     月    26    日
                                  書  記  官     劉博文
抗告人之配偶、三親等內之血親、二親等內之姻親，或抗告人為
法人、中央或地方機關時，其所屬專任人員具有律師資格並經法
院認適當者，亦得為第三審代理人。抗告人或其法定代理人具有
律師資格者及前項情形，應於提起抗告或委任時釋明之。


司法院資訊處製作；財團法人民間司法改革基金會備份。
